【裁判字號】    97,交聲,2808
【裁判日期】    971231
【裁判案由】    聲明異議
【裁判全文】
臺灣高雄地方法院交通事件裁定        97年度交聲字第2808號
原處分機關  交通部公路總局高雄區監理所旗山監理站
異  議  人
即受處分人  甲○○
上列異議人即受處分人因違反道路交通管理處罰條例案件，對於
交通部公路總局高雄區監理所旗山監理站民國97年10月28日所為
之處分（原處分案號：旗監違字第裁85-NO0000000號），聲明異
議，本院裁定如下：
    主  文
異議駁回。
    理  由
一、原處分意旨略以：異議人即受處分人甲○○於97年9 月21日
    上午9 時21分許，駕駛未懸掛汽車牌照（車牌號碼：XT-190
    9 號）之自用小客車，行經高雄縣大樹鄉台21線統嶺段時，
    為警查獲，經警以其有車牌業經報停駛而無車牌仍行駛道路
    之違規情事，當場製單舉發（原舉發通知單號：高雄縣政府
    警察局97年9 月21日高警交字第NO0000000 號），嗣經原處
    分機關即交通部公路總局高雄監理所旗山監理站以異議人有
    道路交通管理處罰條例第12條第1 項第8 款所定違規行為，
    而於97年11月28日以旗監違字第裁85-NO0000000號違反道路
    交通管理事件裁決書裁處異議人罰鍰新臺幣（下同）5,400
    元等語。
二、聲明異議意旨略以：異議人之前為省錢而將其所有車牌號碼
    為XT-1909 號自小客車辦理停駛，今年4 月間想辦復駛，先
    於前天晚上開車去加油，回程即為警攔停舉發，但當時警察
    並未告知伊要先辦理臨時車牌才可上路；又伊於今年9 月間
    ，又想開車到旗山監理所辦復駛，在路上又被警攔下，當時
    也有監理所人員在場稽查，但亦未告知伊上路需先申請辦理
    臨時車牌，伊確實不知道要駕駛已報停駛之車輛前，需先辦
    臨時車牌，有關機關人員未先行宣導，即逕予舉發異議人違
    規行為，造成公務機關行政資源之浪費，實屬不當。而且伊
    先後被查獲兩次，員警都讓伊將車子開回去，放任違法行為
    之繼續，顯見員警執法方式亦不恰當等語。
三、按牌照業經繳銷、報停、吊銷、註銷，無牌照仍行駛者，處
    汽車所有人3,600 元以上10,800元以下罰鍰，並禁止其行駛
    ，為道路交通管理處罰條例第12條第1 項第8 款規定綦詳。
    又依「違反道路交通管理事件統一裁罰基準及處理細則」及
    附件「違反道路交通管理事件統一裁罰基準表」規定，牌照
    業經繳銷、報停、吊銷、註銷，無牌照仍行駛，而受處分人
    於期限內繳納或到案聽候裁決者，處5,400 元之罰鍰。另按
    不得因不知法規而免除行政處罰責任；但按其情節，得減輕
    或免除其處罰，行政罰法第8 條亦定有明文。
四、經查：
  (一)異議人所有之車牌號碼「XT-1909 」號自用小客車於經異議
    人於96年12月31日申報停駛繳回汽車牌照，又異議人於97年
    9 月21日上午9 時21分許，駕駛未懸掛汽車牌照前揭自用小
    客車，行經高雄縣大樹鄉台21線統嶺段時，為警查獲，經警
    以其有車輛報停駛而無車牌仍行駛道路之違規情事，當場製
    單舉發，嗣經原處分機關逾97年11月28日裁罰5,400 元，又
    異議人於收受上開舉發通知單後，已於97年9 月26日到案陳
    述意見，又於同年月30日主動到案繳納上開違規罰鍰等事實
    ，均經異議人供承屬實，亦為證人即舉發員警乙○○到庭證
    述明確（見本院卷第39頁），並有車號XT-1909 號自小客車
    異動查詢明細表、原處分機關之違反道路交通管理事件裁決
    書、原舉發通知單、交通違規陳述及查詢單影本等各1 件在
    卷可證（見本院卷第43、7 、10、13頁），是以上開事實均
    堪以認定。
  (二)又按汽車駛往公路監理機關接受新領牌照前檢驗，應申領臨
    時牌照，為道路交通安全規則第18條第2 款所明定，是本件
    異議人將上開自小客車報停駛並繳回原牌照後，於駕駛上開
    自用小客車前往監理處申領新車牌前，自應先申領臨時牌照
    ，以避免車牌業經註銷而無車牌仍行駛道路之違規情事，異
    議人既未依規定先行申領臨時車牌即上路行駛，其違規行為
    甚為明確，原處分機關依前揭法規規定予以裁罰，於法並無
    違誤之處。異議人雖執前詞聲明異議，惟其既明知汽車無牌
    照仍上路行駛，本即不得以不知法律規定為理由而免受處罰
    ，況且異議人先前已於97年4 月間因行駛已經報停駛之車輛
    ，而經員警攔查並違規事實舉發一節，經異議人供承在卷，
    且有高雄縣政府警察局高警交字第NO0000000 號舉發違反道
    路交通管理事件通知單影本1 份可證（見本院卷第41頁），
    則異議人理當早已知悉車輛一旦報停駛後，於重新申請牌照
    以前均不得上路行駛之規定，是其如欲申請辦理復駛，本應
    先行詢問監理機關人員相關規定為何，以免再次觸法，異議
    人不謹慎行事，先行諮詢主管機關人員，反率爾駕車上路，
    即不得再以主管機關人員事前未予適當指導為理由而卸免其
    違反行政法上義務之責任；又異議人既然於第一次違規行為
    後再次上路，則異議人對於因不知法律而再次違規之事，即
    有可歸責於己之事由，是本院經審酌後，認為就異議人所為
    前開違規行為，亦不得依上揭行政罰法第8 條規定減輕或免
    除處罰。
  (三)至異議人另提出勞工保險投保資料、郵局存摺影本、信用卡
    帳單影本、電費收據影本、電信費收據影本等件（見本院卷
    第21至36頁），以說明其確實經濟困難無力負擔上開罰款等
    情。惟按原處分機關裁處行為人交通違規，僅需考量其違規
    之情節輕重、是否於應到案期限內到案等節，並得參酌道路
    交通管理處罰條例第92條第3 項授權交通部會同內政部訂定
    之「違反道路交通管理事件統一裁罰基準及處理細則」及其
    附件「違反道路交通管理事件統一裁罰基準表」規定，給予
    違規行為人適當之裁處（大法官釋字第511 號解釋參照），
    是以本件異議人所舉上開經濟困難等事由，並非原處分機關
    裁處異議人違規時所需考量之事項，異議人據此請求減輕處
    罰，亦屬無據，併予說明。
五、綜上所述，異議人於上述時間、地點，確有駕駛業經申報停
    駛而未懸掛車牌之自小客車上路行駛之違規行為，至其諉稱
    不知法律規定，且行政機關人員未告知未申請臨時牌照不得
    上路云云，均不影響上開違規事實之認定，亦無從據以為減
    輕或免除處罰之事由，是則原處分機關引用道路交通管理處
    罰條例第12條第1 項第8 款、違反道路交通管理事件統一裁
    罰基準及處理細則第43、44、67條，及違反道路交通管理事
    件統一裁罰基準表等規定，裁處異議人罰鍰新臺幣5,400 元
    ，於法並無違誤，異議人指摘本件處分有所不當，經核並無
    理由，應予以駁回。
六、據上論斷，應依道路交通案件處理辦法第19條，裁定如主文
    。
中    華    民    國    97    年    12    月    31    日
                    交通法庭  法  官   陳思帆
以上正本證明與原本無異。
如不服本裁定，應於收受送達後5 日內向本院提出抗告狀。
中    華    民    國    97    年    12    月    31    日
                              書記官   李宗諺


司法院資訊處製作；財團法人民間司法改革基金會備份。
